　　　　　　　　　臺灣高等法院刑事判決
上　訴　人
即　被　告　夏國欽
上列上訴人因詐欺等案件，不服臺灣臺北地方法院99年度易字第
72號，中華民國99年11月9日第一審判決（起訴案號：臺灣臺北
地方法院檢察署98年度偵緝字第2785號），提起上訴，本院判決
如下：
    主  文
上訴駁回。
    事  實
一、夏國欽自稱「夏連」，意圖為自己不法之所有，於民國（下
    同）98年5月間某日，在臺北市國父紀念館旁之冰淇淋店內
    ，向張洪平佯稱其為中華民族梅花協會（下稱梅花協會）主
    管運糧之高階幹部，梅花協會擁有幾十兆之美金，可以影響
    世界金融，現因缺少經費，希望張洪平提供新臺幣（下同）
    30萬元之交通車馬費，並說明將會給予張洪平優惠之利息及
    獎金，且應允於98年6月中旬即可將款項返還，致張洪平陷
    於錯誤，因而於98年5月25日在臺北市之國父紀念館交付5萬
    元予夏國欽，惟至98年6月中旬，夏國欽並未依約還款。嗣
    於98年6月24日下午3時30分許，張洪平邀約夏國欽至上址協
    調該筆債務時，雙方一言不合，夏國欽竟基於傷害之犯意，
    持不知名之尖銳物品，刺向張洪平左手前臂，致張洪平因而
    受有左前臂兩處擦傷紅腫（0.3×0.3公分）之傷害。
二、案經張洪平告訴，由臺北市政府警察局信義分局報告臺灣臺
    北地方法院檢察署檢察官偵查起訴。
    理  由
壹、程序部分：
一、按被告以外之人於偵查中向檢察官所為陳述，除顯有不可信
    之情況者外，得為證據，刑事訴訟法第159條之1第2項定有
    明文。本案證人即告訴人張洪平、證人徐世平於檢察官偵查
    中以證人身分向檢察官具結所為之證述，未曾提及檢察官在
    偵查時有不法取供之情形，亦無顯不可信之情況，依上說明
    ，張洪平、徐世平於偵查中之證言有證據能力。
二、次按除顯有不可信之情況外，公務員職務上製作之紀錄文書
    、證明文書；從事業務之人於業務上或通常業務過程所須製
    作之紀錄文書、證明文書，得為證據。刑事訴訟法第159條
    之4第1款、第2款分別定有明文。而醫院開立之診斷證明書
    ，係病患就診時，醫師就其病患所為之診斷及治療處置，所
    製作之紀錄文書及證明文書。犯罪事件中之被害人因身體所
    受之傷害前往醫療院所接受治療，並要求醫師依據診斷結果
    開立診斷證明書，就醫師之立場而言，係屬從事醫療業務之
    人，於例行性之診療過程中，依據實際診斷結果而製作之病
    歷及診斷證明書，自屬於醫療業務上或通常醫療業務過程所
    製作之紀錄文書、證明文書（參看最高法院99年臺上字第13
    91號判決）。本件臺北市立聯合醫院仁愛院區於98年6月27
    出具之診斷證明書1紙，係該院醫師於告訴人張洪平前往就
    診時，於執行醫療業務中製作之紀錄文書及證明文書，雖屬
    被告以外之人於審判外所為之書面陳述紀錄，然無顯有不可
    信之情況，依上揭說明，得為證據。
三、至於「中華民族梅花協會大西南長江支隊專用箋」之空白便
    條紙及標題為「IOU借條」之借據各1紙，為被告交付予告訴
    人，由告訴人所提出，非公務員或私人違法取得，被告亦不
    否認其真正（見原審卷二第12頁-第13頁背面），有證據能
    力。
貳、實體部分：
一、上訴人即被告夏國欽固不否認有以梅花協會組織需出國之車
    馬交通費為由，向告訴人張洪平籌款，並表示98年6月中即
    會歸還且會給獎金，而告訴人交付5萬元給伊後伊迄未返還
    ，及於上開時、地因前開還款問題與告訴人發生衝突等情，
    惟矢口否認有何詐欺及傷害之情，辯稱；伊確實為梅花組織
    之報備人員，因組織辦活動需要出國之車馬交通費，才向告
    訴人募款，而伊收到告訴人交付之5萬元後，就把該筆款項
    上繳組織，並未詐欺告訴人；至於98年6月24日當天，係告
    訴人突然搶伊掛於胸前之手機並以該手機攻擊伊，伊為閃避
    及搶回手機才發生衝突，然並未出手傷害告訴人云云。經查
    ：
(一)、被告確有於上開時、地，向告訴人稱有一「梅花協會」因缺
    少經費，希望告訴人支助交通車馬費，並承諾將於98年6月
    歸還，且會給告訴人優渥之利息及獎金等情，業據告訴人張
    洪平於偵查及原審審判程序中證述明確（見偵卷第34-35頁
    、原審卷一第75頁-第75頁背面），並有被告交與告訴人之
    署名「中華民族梅花協會大西南長江支隊專用箋」之空白便
    條紙及標題為「IOU借條」之借據各1紙在卷可佐（見偵卷第
    19、21頁）。
(二)、被告雖辯稱，其上開向告訴人所述之內容屬實，確實有一梅
    花協會組織存在，且其向告訴人所收取之5萬元已交與組織
    使用云云。然被告就其上開向告訴人籌款所述內容，先於偵
    查中稱：「因為我要出國但沒有錢，希望告訴人贊助我車馬
    費，我跟告訴人講說我出國要辦民族大業的事情，我跟他說
    如果事情辦好的話，上面會有獎金... （梅花協會是什麼組
    織？）已經很久的組織，我只是外圍的人... （該5萬有無
    拿去做運糧運水？）我跑一些差事。（有無證明？）我繳上
    去了，沒有證明」（見偵緝字卷第22-24頁），繼於原審審
    理時自承：「（組織總部設在哪裡？成員有哪些？）我沒有
    辦法回答，因為江湖有很多傳言。（你是跟組織中的誰接洽
    ？）AK66，是一個代號，他的身分代表宮衛，或是衛宮。（
    你在組織裡面擔任何職務？）我什麼都不是，我只是小小的
    發心，我認同組織的中心思想。...（組織從事何種活動？
    ）統一大業。（要統一什麼？）在座都是炎黃子孫，不要在
    這樣問問題，認不認同都是個人的選擇，內容要怎樣發揮都
    是自己的選擇...（如何進行統一大業？）在下我姓夏，不
    姓高，這輩子只能做下人，如果要問如何進行統一大業，請
    問高人。...（你拿到5萬元是交給何人？如何交付？）交給
    AK66，雙手奉上，我前後4、50次，包括朋友贊助。（如何
    跟AK66聯絡？）電話聯絡，他的電話很多，一天到晚換。（
    隨便講幾個AK66的電話？）這部分我保留，如果要查，請你
    們去查AK66。（你剛剛說你向告訴人借5萬元是要籌措出國
    費用，後來你有無出國？）這個錢後來我繳給組織，沒有放
    在我的口袋...去年沒有出國。...（你當天拿到5萬元之後
    ，你作如何處理？）回家睡覺，我一次一次交給AK66，已經
    交到300萬了。」（見原審卷二第13頁背面-第14頁背面）。
    被告既以欠缺出國之交通費為由，請求告訴人贊助經費，卻
    未曾於收受告訴人所交付之5萬元後出國，且就該5萬元如何
    使用乙節，一方面稱用以自己為組織活動之費用，卻又稱已
    上繳梅花協會，非無矛盾之處。且被告自承已交給梅花組織
    之聯絡人「AK66」共300萬元經費，卻無法明確陳述其所謂
    之梅花協會組織之地點、成員人數、姓名，所從事之活動等
    基本資料，亦無法說出其係與組織之何人聯繫、聯繫方式為
    何，亦與常情相悖。另觀諸被告於本院所提出之葉素琴、曹
    世杰二人之身分資料、委託書、通聯紀錄等資料(見上訴理
    由狀)，亦未見與被告所述梅花協會有何相關聯之處，故難
    認被告向告訴人所稱梅花協會之組織確實存在，更遑論被告
    向告訴人稱籌款係為用於梅花協會組織辦理活動所需之車馬
    交通費乙節屬實。是被告上開所辯，顯與常情不符，難以採
    信。被告確有以上開不實之事項向告訴人詐取5萬元之詐欺
    犯行，應堪認定。
(三)、再查，告訴人因被告未依約還款，而於98年6月24日下午，
    邀被告至上址協調該筆債務，因協調未果發生爭執，被告竟
    傷害告訴人，致告訴人受有左前臂兩處擦傷紅腫之傷害乙情
    ，亦據證人張洪平及案發當時亦在場之告訴人友人徐世平於
    偵查及原審審理時結證明確（見偵卷第34-36頁，原審卷一
    第73頁-第73頁背面、第74頁-第74頁背面），並有臺北市立
    聯合醫院仁愛院區98年6月27日診斷證明書1紙附卷可稽（見
    偵卷第23頁），足認被告確有對告訴人為傷害之犯行。被告
    雖辯稱，上開診斷證明書係告訴人於事發後3天始至醫院驗
    傷開立，其上所記載之告訴人傷勢並無從證明係被告於事發
    當日與告訴人發生衝突時所造成，然證人徐世平於偵查及原
    審審理中分別證稱：「…（被告）打電話找人過來，告訴人
    就將電話搶過來給我，被告手裡藏著東西，拿出來就把告訴
    人的手戳了兩個洞，告訴人就倒地，我看到兩個洞裡面是黑
    色的，我有叫他去醫院，但他認為小傷、沒有去醫院。」、
    「…他們二人就吵了起來，並打起來，我看到被告將張洪平
    推坐到冰淇淋店外面的石頭上，張洪平就將被告的手機拿過
    來、不給被告，被告就要去搶他的手機回來，…被告搶回他
    的手機之後就一直跑，我與張洪平就追不上他，事後張洪平
    有發現他的左手前臂內側有被戳了兩個洞。」、「張洪平在
    被告逃離現場之後，檢查自己的身體，就當場發現左前臂有
    兩個黑黑的洞，但沒有流血。」（見偵卷第36頁，原審卷一
    第73頁-第73頁背面），則被告與告訴人發生衝突後，告訴
    人及證人徐世平立即發現告訴人左前臂有兩處傷口，且該受
    傷部位核與上開診斷證明書受傷部位欄所載之「左前臂擦傷
    兩處各0.3×0.3公分傷口周圍紅腫」相同，堪信告訴人上開
    所受傷害確係事發當日被告與告訴人拉扯發生衝突時所造成
    無訛，被告辯稱其未傷害告訴人云云，無非係卸責之詞，不
    足採信。
(四)、綜上，被告所辯，不足採信，本件事證明確，被告犯行堪以
    認定。又被告上訴陳訴狀所載「中華民族梅花協會大西南長
    江支隊專用箋」、「陳立夫九十八遺墨『至誠無息』」、「
    各僊山海外同人台簽第七頁『家書』概略說明」等證據，足
    資證明被告係外圍之外圍，以及被告係「一三五系統人員」
    之一，被告好友曹世杰、葉素琴可證明被告所述屬實，並請
    查明被告最近六個月之通聯紀錄，皆可證明被告係實話實說
    云云。經核與被告是否詐欺、是否傷害告訴人無關，本院認
    無再加調查之必要，併此敘明。
二、核被告所為，係犯刑法第339條第1項之詐欺取財罪、第277
    條第1項之傷害罪。又被告所為詐欺取財、傷害之犯行，犯
    意各別，行為互殊，應予分論併罰。原審審酌被告正值壯年
    ，不思以正當工作賺錢，竟詐騙告訴人，經告訴人發現受騙
    、質疑其無意還款後竟又傷害告訴人，造成告訴人損害，且
    被告犯後否認犯行，態度不佳，迄未償還任何款項予告訴人
    ，另考量本案告訴人遭詐騙之金額、所受傷害之程度，並斟
    酌被告犯罪之動機、目的、身心狀況、智識程度等一切情狀
    ，適用刑法第277條第1項、第339條第1項，第41條第1項前
    段，刑法施行法第1條之1，就被告詐欺犯行，判決有期徒刑
    4 月；就被告傷害犯行判決拘役30日，並分別諭知如易科罰
    金時，均以1仟元折算1日之標準，經核並無不合。
三、被告提起上訴，仍執陳詞，否認犯罪，核無理由，應予駁回
    。
據上論斷，應依刑事訴訟法第368條，判決如主文。
本案經檢察官鄭鑫宏到庭執行職務。
中    華    民    國   100    年    1     月    26    日
                  刑事第十五庭審判長法  官   沈宜生
                                    法  官   賴邦元
                                    法  官   林明俊
以上正本證明與原本無異。
不得上訴。
                                    書記官   蕭詩穎
中    華    民    國   100    年    1     月    27    日
附錄本案論罪科刑法條：
刑法第277條第1項
傷害人之身體或健康者，處3年以下有期徒刑、拘役或1千元以下
罰金。
刑法第339條第1項
意圖為自己或第三人不法之所有，以詐術使人將本人或第三人之
物交付者，處5年以下有期徒刑、拘役或科或併科1千元以下罰金
。